【裁判字號】    98,訴,200
【裁判日期】    980430
【裁判案由】    毒品危害防制條例
【裁判全文】
臺灣臺北地方法院刑事判決               98年度訴字第200號
公  訴  人  臺灣臺北地方法院檢察署檢察官
被      告  甲○○
上列被告因違反毒品危害防制條例案件，經檢察官提起公訴 (98
年度毒偵字第96號)，被告於準備程序進行中就被訴事實為有罪
之陳述，經合議庭裁定改行簡式審判程序，本院判決如下:
主  文
甲○○施用第一級毒品，累犯，處有期徒刑拾月，扣案海洛因壹
包（淨重零點零肆公克）沒收並銷燬；又施用第二級毒品，累犯
，處有期徒刑肆月。應執行有期徒刑壹年，扣案海洛因壹包（淨
重零點零肆公克）沒收並銷燬。
事  實
一、甲○○前於民國90年間因毒品案件，經臺灣士林地方法院先
    以90年度毒聲字第1282號裁定送觀察勒戒，再以90年毒聲字
    第1391號裁定強制戒治，於90年12月4日強制戒治期滿出監
    後，並經臺灣士林地方法院檢察署檢察官以91年度戒毒偵字
    第121號為不起訴處分確定（第一案）。再於94年間因施用
    第一級毒品案件經臺灣士林地方法院以95年度訴字第29號判
    決判處有期徒刑1年確定（第二案）；復於95年間因施用第
    二級毒品案件，經臺灣士林地方法院以95年度易字第402 號
    判決判處有期徒刑5月確定（第三案）；又於97年間因施用
    第一級毒品案件，經臺灣臺北地方法院以97年度訴字第1492
    號判決判處有期徒刑10月確定（第四案）；另於97年間因施
    用第一級毒品、第二級毒品案件，經臺灣臺北地方法院以97
    年度訴字第1800號判決判處有期徒刑8月、4月，並定應執行
    刑10月確定（第五案）；其中第二、三案部分經臺灣士林地
    方法院以96年度聲減字第376號裁定減刑並定應執行有期徒
    刑8月確定，於96年7月16日縮刑期滿執行完畢。詎甲○○仍
    不知悔改，復基於施用第一級毒品海洛因及第二級毒品安非
    他命之犯意，於97年12月12日為警採尿前回溯26 、96小時
    內，在不詳地點，施用第一級毒品海洛因一次及第二級毒品
    安非他命各一次; 嗣為警於同日上午9時30分許，在臺北市
    萬華區○○路與峨嵋街口查獲，並扣得海洛因1包（淨重：
    0.04公克）。
二、案經臺北市政府警察局萬華分局報請臺灣臺北地方法院檢察
    檢察官偵查起訴，甲○○為有罪之陳述，經本院合議庭裁定
    以簡式審判程序審理。
理  由
一、本件被告甲○○所犯之罪，非死刑、無期徒刑或最輕本刑有
    期徒刑3年以上之罪，亦非高等法院管轄第一審案件，且於
    準備程序進行中，被告先就被訴事實為有罪之陳述，告知被
    告簡式審判程序之旨，並聽取檢察官、被告之意見後，本院
    裁定進行簡式審判程序，是本件之證據調查，依刑事訴訟法
    第273條之2規定，不受同法第159條第1項、第161條之2、第
    161條之3、第163條之1及第164條至第170條規定之限制，合
    先敘明。
二、前揭事實，業據被告甲○○於本院審理時坦承不諱，且被告
    於97年12月12日經臺北市政府警察局萬華分局採集之尿液，
    經送臺灣尖端先進生技醫藥股份有限公司以酵素免疫分析法
    、氣相層析質譜儀法為初步、確認檢驗，結果呈鴉片類 (嗎
    啡、可待因)陽性反應、安非他命類 (安非他命、甲基安非
    他命)陰性反應，此有臺灣尖端先進生技醫藥股份有限公司
    濫用藥物檢驗報告附卷可稽 (見98年度毒偵字第96號卷第53
    頁)；而被告為警查獲時所扣得之白色粉末1包（淨重0.04公
    克），為第一級毒品海洛因，此有臺北市政府警察局保安警
    察大隊查獲涉嫌毒品危害防制條例案件初步鑑驗報書1紙在
    卷可按，足認被告上開自白，核與事實相符。查，被告有事
    實欄一所載施用毒品行為經觀察勒戒、強制戒治執行完畢，
    又於前揭觀察勒戒、強制戒治執行完畢後之5年內，因再犯
    施用毒品行為經追訴處罰等情，有臺灣高等法院被告前案紀
    錄表可按。本件被告施用行為固然在前揭觀察勒戒、強制戒
    治執行完畢5年後再犯，惟按毒品危害防制條例第20條、第
    23條等規定觀之，就施用毒品者，祇於「初犯」及「5年後
    再犯」二種情形，有其追訴條件之限制，即須於初犯經觀察
    、勒戒或強制戒治釋放後，5年內均無施用毒品之行為，始
    能認其前所實施之觀察、勒戒或強制戒治已足遮斷毒癮，而
    得於5年後再犯時，再予適用初犯之規定，重行觀察、勒戒
    等程序。倘5年內已經再犯，被依法追訴處罰，縱其第3次(
    或第3次以上)施用毒品之時間在初犯釋放5年以後，即與「5
    年後再犯」之情形有別，且因已於「5年內再犯」，顯見其
    再犯率甚高，原實施觀察、勒戒或強制戒治，已無法收其實
    效，而無5年戒斷期之存在，自無再經觀察、勒戒及強制戒
    治之必要，應得逕行追訴處罰 (最高法院95年度第7次刑事
    庭會議紀錄、95年度臺上字第1071號判決意旨參照)，是本
    件被告實施觀察、勒戒或強制戒治，已無法收其實效，而無
    5年戒斷期之存在，自無再經觀察、勒戒及強制戒治之必要
    ，應得逕行追訴處罰。綜上所述，本件事證明確，被告犯行
    均堪認定，應予依法論科。
三、查海洛因、安非他命，依毒品危害防制條例第2條第2項規定
    ，分屬第一級毒品及第二級毒品。核被告所為，係違反毒品
    危害防制條例第10條第1項、第2項之施用第一級毒品罪、施
    用第二級毒品罪；被告持有第一級毒品海洛因、第二級毒品
    安非他命之行為，分別為施用第一級毒品、施用第二級毒品
    之行為吸收，不另論罪。其所犯上開二罪，犯意各別，罪名
    不同，應分論併罰之。又被告有事實欄所載刑之執行紀錄，
    此有臺灣高等法院被告前案紀錄表附卷可證，其於受徒刑之
    執行完畢後，5年以內故意再犯本件有期徒刑以上之罪，為
    累犯，應依刑法第47條第1項規定各加重其刑。爰審酌被告
    歷經強制戒治之矯治處遇，仍無法戒除毒癮；又其曾有如事
    實欄所載之施用毒品前案，卻無法戒慎警惕，顯見其毒癮不
    輕；惟被告之犯罪行為主要係戕害自身，並未直接積極損害
    他人之利益，到案後坦承犯行等一切情狀，各量處如主文所
    示之刑，並定其應執行刑。而扣案海洛因1包，為被告所有
    ，且係毒品，依毒品危害防制條例第18條第1項前段規定諭
    知沒收並銷燬之。
據上論斷，應依刑事訴訟法第273條之1第1項、第299條第1項前
段，毒品危害防制條例第10條第1項、第2項、第18條第1項前段
，刑法第11條前段、第47條第1項、第51條第5款，判決如主文。
本案經檢察官江貞諭到庭執行職務
中    華    民    國    98    年    4    月    30     日
                          刑事第八庭法  官  陳德民
上列正本證明與原本無異。
如不服本判決，應於判決送達後10日內敘明上訴理由，向本院提
出上訴狀 (應附繕本) ，上訴於臺灣高等法院。其未敘述上訴理
由者，應於上訴期間屆滿後20日內向本院補提理由書「切勿逕送
上級法院」。
                                    書記官  黃鈴容
中    華    民    國    98    年    4    月    30    日
附錄法條：毒品危害防制條例第10條
毒品危害防制條例第10條
施用第一級毒品者，處 6 月以上 5 年以下有期徒刑。
施用第二級毒品者，處 3 年以下有期徒刑。          0


司法院資訊處製作；財團法人民間司法改革基金會備份。
